【裁判字號】    91,訴,1887
【裁判日期】    920709
【裁判案由】    違反電業法等
【裁判全文】
臺灣桃園地方法院刑事判決                        九十一年度訴字第一八八七號
    公  訴  人  臺灣桃園地方法院檢察署檢察官
    被      告  丙○○
    選任辯護人 廖美智律師
右列被告等因違反電業法等案件，經檢察官提起公訴（九十一年度偵字第一六八五二
號），本院判決如左：
    主  文
丙○○共同損壞公務員職務上委託第三人掌管之文書，處有期徒刑伍月，如易科罰金
，以佰元折算壹日，緩刑年。
    事  實
一、丙○○係址設桃園縣楊梅鎮○○路八一三巷二十二弄十五號「楓憲實業有限公司
    」（以下簡稱楓憲公司）之負責人，以該公司名義與台灣電力股份有限公司（下
    稱台灣電力公司）訂約為用電戶（電號00000000號），並租用第000
    000000號之電表一只，因楓憲公司用電量頗鉅，為減免其電費之成本支出
    ，竟與工廠內某不詳姓名、年籍之泰國籍成年勞工，共同基於妨害公務及違反電
    業法（竊電）之犯意聯絡，由該泰國籍勞工於民國九十年九月間某日持不詳工具
    ，將台灣電力公司委託用電戶保管而裝設在前址之電表上所裝置，以文書論之電
    表箱外箱、內箱及端子蓋封印鎖予以損壞，並將封印鉛線剪斷插回電表端子內部
    之ＩＳ與ＩＬ端子，再以導線連接使其短路，造成電表轉盤速度減慢，改變電度
    表致電表計量失準，而竊取電能。迄九十一年八月十五日，台灣電力公司桃園區
    營業處派遣稽查員甲○○前往楓憲公司上址稽查，始查獲上情，嗣並向楓憲公司
    追償電費新台幣（下同）七百十九萬九千七百六十六元（追償電度二百八十五萬
    七千零五十度）。
二、案經桃園縣警察局楊梅分局報請臺灣桃園地方法院檢察署檢察官偵查起訴。
    理  由
一、訊據被告丙○○固坦承雇工施作節電工程，惟矢口否認有何違反電業法或妨害公
    務之犯行，辯稱：因其公司之經理丁○○於九十年八、九月間向伊表示已覓得可
    為公司合法節電之人，遂交代丁○○聯絡施工，伊於節電工程施作時並不在場，
    無法得知施作人竟以違法之方式施工，實無竊電之故意云云。惟查：
  (一)右揭被告經營之公司所使用電表，經人為方式破壞封印鎖，並以加接導線之方式
    ，造成電表轉盤速度減慢，達到電費明顯減少之事實，業據台灣電力公司桃園區
    營業處稽查員甲○○於警、偵訊及本院審理時到庭證述明確，且有封印鎖及電表
    照片六張、贓物認領保管收據、電表端子內部配置圖、楓憲公司竊電期間與非竊
    電期間尖峰暨離峰最高用電需量曲線圖各一紙附卷可稽。而被告於警偵訊中既自
    承：係公司內之泰國籍勞工稱可為公司省電，才屬意該工人於九十年九月間施作
    ．．又公司於九十年九月前每月用電為十四萬度，九月以後大約為七萬度等語，
    是該電表之改裝顯係出於被告之授意，並就施作內容知之甚詳，否則豈會貿然同
    意，況施工後該公司之用電量旋即大幅降低，再參以該公司九十年八月份之應繳
    電費總額為五十萬五千五百五十六元，然於同年九月份即減為三十三萬七千六百
    三十元，十月份更降至二十四萬一千七百六十九元，此有楓憲公司八十九年一月
    至九十二年三月各月用電度數、最高需量暨繳費明細表一紙在卷可憑，其電費之
    遞減亦逾合法節電所能減省者甚多（按用戶每月用電之平均功率因數超過百分之
    八十時，每超過百分之一，該月份電費應減少千分之一點五），被告非無智識經
    驗之人，衡情豈有不知此一改裝已屬竊電行為之理，所辯：無竊電及妨害公務之
    故意云云，無非飾卸之詞，自不足採信。
  (二)至證人乙○○、及楓憲公司經理丁○○到庭雖附和被告所辯，均指稱：為楓憲公
    司施作節電工程之人，係中亨機電工程顧問股份公司乙○○所介紹，而由丁○○
    全權處理，被告於施工時並不在場云云，然此不惟與被告前揭供述不符，且該二
    名證人經本院隔離訊問結果，就該節電工程究係由何人與施工人員接洽，及報酬
    是否由證人乙○○經手等重要情節，其等供證均大相逕庭，並均無法提供施工人
    員之資料以供本院調查，足見其二人上開所述，無非意在迴護被告，均難遽採。
  (三)另上開追償電度及追償電費，係台灣電力公司營業處人員依電業法第七十三條及
    處理竊電原則第六條前項第三款、第六條後項，暨台灣電力公司稽查手冊第五章
    第二條、第三條，第六章之規定，以契約容量（最高需量）乘以推算每日用電時
    數乘以追償月份日數計算而出一事，亦據證人台灣電力公司營業處業務人員彭廣
    成到庭結證屬實，復有追償電費計算說明表一紙在卷可佐，是被告及辯護人此部
    分認電費過高云云，自非有據。
  (四)綜上所述，本件事證明確，被告犯行洵堪認定，應予依法論科。
二、查台灣電力公司在用戶電錶裝置之封印，一面刻有電力公司或台電字樣，一面印
    有閃光圖案，既用以證明為電力公司所加封，即與刑法第二百二十條所稱足以表
    示其用意之證明者相當，自應以文書論，且隨同出租之電錶，由用戶保管，而被
    告丙○○指示泰國籍勞工將該封印剪斷予以損壞並竊取電能，核其所為，係犯刑
    法第一百三十八條及電業法第一百零六條第三款之罪。被告與該名泰國籍勞工間
    ，互有犯意聯絡及行為之分擔，皆為共同正犯。又所犯上開二罪間有方法、結果
    之牽連關係，應依牽連犯之例從以刑法第一百三十八條之一重罪處斷。爰審酌被
    告之品行、智識程度、犯罪動機、所生之危害、事後業已分期補繳電費，此業據
    證人彭廣成到庭證述明確，及犯罪後之態度等一切情狀，量處如主文所示之刑，
    並諭知易科罰金之折算標準。末查，被告前均未曾受有期徒刑以上刑之宣告，有
    台灣高等法院被告全國前案紀錄表一份附卷可徵，因貪圖小利，初犯本罪且事後
    業已補繳電費，經此偵審教訓，信已足收警惕之效，應無再犯之虞，因認所宣告
    刑以暫不執行為適當，併各予諭知緩刑三年，以勵自新，並策來茲。
據上論斷，應依刑事訴訟法第二百九十九條第一項前段，電業法第一百零六條第三款
，刑法第十一條前段、第二十八條、第一百三十八條、第五十五條、第四十一條第一
項前段、第七十四條第一款，罰金罰鍰提高標準條例第一條前段、第二條，判決如主
文。本案經檢察官張啟聰到庭執行職務。
中      華      民      國    九十二    年      七      月九      日
                                臺灣桃園地方法院刑事第五庭
                                    法  官    丁  俊  成
右正本證明與原本無異。
如不服本判決，應於判決送達後十日內向本院提出上訴狀( 應附繕本 )，上訴於臺灣
高等法院。
                                    書記官    簡  慧  瑛
中      華      民      國    九十二    年      七      月      十      日
附錄論罪科刑依據之法條：
刑法第一百三十八條：
毀棄、損壞或隱匿公務員職務上掌管或委託第三人掌管之文書、圖畫、物品，或致令
不堪用者，處五年以下有期徒刑。


司法院資訊處製作；財團法人民間司法改革基金會備份。
